臺灣嘉義地方法院刑事裁定　　　　　　　 96年度聲判字第5號
聲　請　人
即　告訴人　庚○○
代　理　人　楊勝夫律師
被　　　告　乙○○
　　　　　　戊○○
　　　　　　己○○
　　　　　　甲○○
　　　　　　丁○○
　　　　　　丙○○
上列聲請人因告訴被告等詐欺等案件，不服臺灣高等法院臺南分
院檢察署檢察長駁回再議之處分（九十六年度上聲議字第一五五
號），聲請交付審判，本院裁定如下：
    主  文
聲請駁回。
    理  由
一、按告訴人不服上級法院檢察署檢察長或檢察總長認再議為無
    理由而駁回之處分者，得於接受處分書後十日內委任律師提
    出理由狀，向該管第一審法院聲請交付審判；而法院認交付
    審判之聲請不合法或無理由者，應駁回之，刑事訴訟法第二
    百五十八條之一第一項、第二百五十八條之三第二項前段分
    別定有明文。按民國九十一年二月八日修正公布之刑事訴訟
    法第二百五十八條之一規定告訴人得向法院聲請交付審判，
    係此次修正刑事訴訟法新增對於「檢察官不起訴或緩起訴裁
    量權」制衡之一種外部監督機制，此時，法院僅就檢察官所
    為不起訴或緩起訴之處分是否正確加以審查，以防止檢察機
    關濫權，依此立法精神，法院就聲請交付審判案件之審查，
    所謂「得為必要之調查」，其調查證據之範圍，自應以偵查
    中曾顯現之證據為限，不可就告訴人新提之證據再為調查，
    亦不可蒐集偵查卷以外之證據；而同次修正之刑事訴訟法第
    二百六十條對於不起訴處分已確定或緩起訴處分期滿未經撤
    銷者得再行起訴之規定，其立法理由說明，本條所謂不起訴
    處分已確定者，係包括「聲請法院交付審判復經駁回者」之
    情形在內，則法院就聲請交付審判案件之審查，所謂「得為
    必要之調查」，其調查證據範圍，自更應以偵查中曾顯現之
    證據為限，即法院於審查交付審判之聲請有無理由時，應僅
    以審酌告訴人所指摘不利被告之事證未經檢察機關詳為調查
    或斟酌，或不起訴處分書所載理由違背經驗法則、論理法則
    及證據法則為限，方符交付審判制度之立法意旨，應不得就
    告訴人新提出之證據再為調查，亦不可蒐集偵查卷以外之證
    據，否則，將與刑事訴訟法第二百六十條之再行起訴規定，
    混淆不清。
二、本件聲請人即告訴人庚○○告訴意旨略以：被告丁○○係大
    眾商業銀行股份有限公司（下稱大眾銀行）之負責人，被告
    乙○○係大眾銀行嘉義分行經理，被告己○○、甲○○、丙○○、戊○○等四人則分別係大眾銀行業務承辦人員，緣告
    訴人於八十七年間向大眾銀行辦理最高限額為新臺幣（下同
    ）四百萬元之透支契約，並約定以週年利率百分之一○‧五
    五計息，嗣告訴人無法依約納息，經大眾銀行嘉義分行對告
    訴人提起給付借款訴訟，而為本院於八十九年間以八十九年
    度訴字第四三四號給付借款事件受理，詎(一)被告乙○○、戊○○、己○○竟共同基於使公務員登載不實之犯意聯絡，就
    告訴人所滯欠之利息、違約金，於民事起訴狀及法院言詞辯
    論時故意為不實之記載及陳述，致使承辦之法院書記官於其
    職務上所掌之審判筆錄上為不實之登載。(二)嗣上開給付借款
    事件經本院於八十九年六月三十日判決告訴人應與賴永安連
    帶給付大眾銀行四百萬元及自八十八年三月十七日起至清償
    之日止，按週年利率百分之一○‧五五計算之利息，及自八
    十八年四月十八日起至八十八年十月十九日止，按上開利率
    百分之十，自八十八年十月二十日起至清償日止，按上開利
    率百分之二十計算之違約金確定，詎被告乙○○、甲○○明
    知該判決之內容不實，竟共同基於意圖為自己或他人不法所
    有之犯意聯絡，於九十一年八月十四日持上開判決書向本院
    民事執行處，就告訴人名下坐落嘉義縣水上鄉○○段二二○
    之三四、二二○之三五地號土地及其上門牌號碼嘉義水上鄉
    下寮村下寮二三之四號之建物聲請強制執行，請求告訴人應
    給付本金四百萬元，及自九十年四月十七日起至清償之日止
    按週年利率百分之一○‧五五計算之利息，並自九十年四月
    十八日起至清償日止，其逾期在六個月以內部分，按上開利
    率百分之十，逾期超過六個月部分，按上開利率百分之二十
    計算之違約金，嗣上開房地經法院拍賣後取得價金一百五十
    一萬八千元後，被告乙○○、甲○○復依上開錯誤之計息方
    式陳報債權額，致使執行法院依不實陳報製作錯誤之分配表
    進行分配，以此方式詐取告訴人利息及違約金，而被告丁○○、丙○○亦明知上開分配表不實，仍共同基於意圖為自己
    或他人不法所有之犯意聯絡，故意不為分配表更正之聲請，
    以此方式詐取告訴人利息及違約金。(三)嗣被告丁○○、丙○○因前開強制執行分配金額不足清償大眾銀行之債權，竟於
    九十四年七月十九日以告訴人於八十八年十月二十八日起，
    即未依約繳納本息為由，具狀向本院對告訴人及告訴人之子
    賴永安提起撤銷贈與行為之訴，並於審判中陳稱告訴人於八
    十八年十月二十八日起即未依約繳息，致使承辦之
    法院書記官於職務上所掌之審判筆錄上為不實之登載。因認
    被告乙○○、戊○○、己○○共犯使公務員登載不實罪嫌；
    被告乙○○、甲○○共同涉犯詐欺取財罪嫌；被告丁○○、
    丙○○共犯詐欺得利罪及使公務員登載不實罪嫌。
三、本件聲請人即告訴人庚○○以被告乙○○、戊○○、己○○
    共犯使公務員登載不實罪嫌；被告乙○○、甲○○共同涉犯
    詐欺取財罪嫌；被告丁○○、丙○○共犯詐欺得利罪及使公
    務員登載不實罪嫌，向臺灣嘉義地方法院檢察署檢察官提出
    告訴，經該檢察署檢察官於九十六年一月十日以九十六年度
    偵字第四三三號為不起訴處分後，聲請人不服，聲請再議，
    經臺灣高等法院臺南分院檢察署檢察長認再議為無理由，於
    九十六年二月十二日以九十六年度上聲議字第一五五號處分
    書駁回再議之聲請，聲請人於九十六年二月十六日收受該駁
    回再議處分書，並於九十六年二月二十六日委任律師提出理
    由狀，向本院聲請交付審判等情，有臺灣嘉義地方法院檢察
    署檢察官九十六年度偵字第四三三號不起訴處分書、臺灣高
    等法院臺南分院檢察署九十六年度上聲議字第一五五號處分
    書在卷可參，並經本院調取臺灣嘉義地方法院檢察署九十六
    年度偵字第四三三號全案卷證審閱無訛。本件聲請交付審判
    未逾上開法定十日期間，合先敘明。
四、本件聲請交付審判意旨則以：被告乙○○、戊○○、己○○
    、甲○○等人，於訴訟及強制執行中故意隱瞞聲請人有持續
    繳交利息至九十一年四月八日之事實，於強制執行聲請狀中
    請求自九十年四月十七日起算利息，並以此作成分配表獲取
    不當利益。被告丁○○、丙○○於九十四年七月十九日所提
    出之撤銷贈與之訴，在起訴狀事實及理由二明白指稱「詎案
    外人（即聲請人）於八十八年十月二十八日以後即未再依約
    繳納本息」，要求自八十八年十月二十八日起計付利息及違
    約金，並於訴訟中仍為此主張。然聲請人在九十一年四月八
    日以前之八十九年、九十年仍有持續繳交利息之事實，被告
    竟然隱瞞此等事實，請求自八十八年十月二十八日起計付利
    息及違約金，顯為意圖不法利益之詐欺行為。且被告等人於
    訴訟中或強制執行程序中所為聲請人從八十八年三月起即未
    繳交利息之聲明，係屬不實之事項，法院及民事執行處書記
    官依其不實之聲明而為登載於訴訟及強制執行文書，所為自
    屬使公務員登載不實犯行。原處分書認定被告等人犯罪嫌疑
    不足，顯然於法不合，為此聲請交付審判等語。
五、聲請交付審判意旨雖執前詞指摘上開不起訴處分及駁回再議
    之處分認事用法違誤，且調查未盡云云，惟查：
  (一)按刑法第三百三十九條第一項詐欺罪之成立，以意圖為自己
    或第三人不法所有，以詐術使人將本人或第三人之物交付為
    要件。所謂以詐術使人交付，必須被詐欺人因其詐術而陷於
    錯誤，若其所用方法，不能認為詐術，亦不致使人陷於錯誤
    ，即不構成該罪（最高法院四十六年臺上字第二六○號判例
    參照）。被告乙○○、戊○○、己○○、甲○○、丁○○、
    丙○○等人，依法對聲請人提起民事訴訟及聲請強制執行，
    乃循法律途徑請求救濟，並無施用詐術可言，聲請人如認被
    告等人於上開民事訴訟及強制執行程序中主張之債權金額及
    利息、違約金有所違誤，自得於該民事訴訟及強制執行程序
    中提出抗辯或另謀他法救濟，尚難認被告等人之行為成立詐
    欺取財或詐欺得利罪。
  (二)次按刑法第二百十四條所謂使公務員登載不實事項於公文書
    罪，須一經他人之聲明或申報，公務員即有登載之義務，並
    依其所為之聲明或申報予以登載，而屬不實之事項者，始足
    構成，若其所為聲明或申報，公務員尚須為實質之審查，以
    判斷其真實與否，始得為一定之記載者，即非本罪所稱之使
    公務員登載不實。上訴人等以偽造之杜賣證書提出法院，不
    過以此提供為有利於己之證據資料，至其採信與否，尚有待
    於法院之判斷，殊不能將之與「使公務員登載不實」同視（
    最高法院七十三年臺上字第一七一○號判例參照）。被告乙○○、戊○○、己○○、甲○○、丁○○、丙○○等人，依
    法對聲請人提起民事訴訟及聲請強制執行，乃其合法訴訟權
    利之行使，其於上開民事訴訟及強制執行程序中縱有所主張
    或請求，法院仍須實質審查，以判斷其真實與否，並非逕依
    其主張或請求而為認定。法院及民事執行處書記官於訴訟及
    強制執行程序中，依被告等人之聲明而為登載於訴訟及強制
    執行文書，乃程序進行所必然，被告等人所為亦難構成使公
    務員登載不實罪。聲請人固一再陳明有持續繳交利息至九十
    一年四月八日，並提出大眾銀行無摺存提款對帳單為證，惟
    該紙對帳單僅能證明聲請人於九十一年四月八日有繳交利息
    之事實，並不足以證明聲請人已將本件借款迄九十一年四月
    八日止之利息全數清償，聲請人既未就此部分舉證以實其說
    ，則被告等人於上開民事訴訟及強制執行程序中之主張或請
    求，即難認係不實事項。
  (三)綜上所述，被告等人所為，核與刑法詐欺取財、詐欺得利、
    使公務登載不實罪之構成要件，均屬有間。原不起訴處分書
    及駁回再議處分書已就並無積極證據足資認定被告等人涉犯
    聲請人所指訴之上開罪嫌，於理由內依憑卷內資料，詳加指
    駁，逐一說明認定之依據，核與經驗法則、論理法則及證據
    法則無違，聲請人徒憑己見，猶執前詞指摘原不起訴與再議
    處分違法而聲請交付審判，難謂其聲請有理由，應予駁回。
據上論斷，依刑事訴訟法第二百五十八條之三第二項前段，裁定
如主文。
中　　華　　民　　國　九十六　年    八　月　 三十一 　日
                  刑事第三庭    審判長法  官  陳仁智
                                      法  官  陳蒨儀
                                      法  官  鄭雅文
上列正本證明與原本無異。
本裁定不得抗告。
中　　華　　民　　國　九十六　年    八　月　 三十一 　日
                                  　　書記官　鄭翔元
